臺灣高等法院刑事裁定
110年度聲再字第397號
聲  請  人  
即受處分人  蘇德旺



上列聲請人即受處分人因違反毒品危害防制條例案件，對於本院
110年度抗字第241號，中華民國110年3月10日確定裁定（原審案
號：臺灣基隆地方法院109年度易字第295號），聲請重新審理，
本院裁定如下：
    主  文
本件重新審理及停止執行之聲請均駁回。
    理  由
一、聲請意旨略以：
  ㈠聲請人即受處分人蘇德旺（下稱聲請人）前因犯施用毒品罪
    ，經臺灣基隆地方法院裁定令入戒治處所強制戒治，再經本
    院以110年度抗字第241號駁回抗告確定。然「有無繼續施用
    毒品傾向評估標準紀錄表」（下稱評估標準紀錄表）、「有
    無繼續施用毒品傾向評估標準評分說明手冊」（下稱說明手
    冊）並非中央法規標準法第4條規定之刑罰法律，其等因修
    正而更動，難謂為法律之變更。且原確定裁定係於民國110
    年1月6日裁定，未及審酌修正後有實質影響判斷標準之修正
    後之評估標準紀錄表及說明手冊，應屬毒品危害防制條例第
    20條第1項第5款所指之新證據。
　㈡復判斷「有無繼續施用毒品傾向」主要係依憑法務部依職權
    所制定之說明手冊及評估標準紀錄表，惟遍查毒品危害防制
    條例等相關規定，上開說明手冊及評估標準紀錄表，均無明
    確授權依據，則上開說明手冊及評估標準紀錄表因欠缺法律
    明定或法律授權依據，不無違反憲法第23條法律保留原則之
    虞，此為新證據事項之一。
　㈢又不論主管機關對於說明手冊及評估標準紀錄表列入「非施
    用毒品罪」之其他毒品犯罪紀錄，用以判斷受觀察勒戒者戒
    除毒品的決心，尚乏客觀數據或事實足以支持此判斷標準，
    且未將此標準提供於第三公正醫療處所複驗檢核其標準。說
    明手冊及評估標準紀錄表將所有毒品犯罪紀錄均量化為每筆
    犯罪為10分，且不設總分上限之作法，形同「以前科決定戒
    治」，令人質疑其合理性，遑論非屬毒品犯罪紀錄亦以1筆2
    分計算，且不分故意或過失之犯罪均須列入計分，是否合於
    判斷有無繼續施用毒品傾向，而有違反不當連結禁止原則，
    進而無法通過憲法平等原則檢驗之虞。
　㈣再說明手冊及評估標準紀錄表，關於「前科紀錄與行為表現
    」中的靜態因子分數參考個案的犯罪紀錄，就算將所謂「毒
    品犯罪」相關司法紀錄限縮為相同罪質、罪名之「施用毒品
    犯罪」，也會因為沒有時限，導致不論多久以前的施用毒品
    犯罪紀錄均會被列入計算，至少要有一定期間限制，亦即設
    有遮斷時限方屬合理，尤以行為人倘係第2次為觀察勒戒或
    強制戒治，於先前已做為判斷基準之犯罪紀錄，不應重複於
    第2次強制戒治程序再列為判斷基準，或至少應有遞減核分
    之效果，然說明手冊及評估標準紀錄表均未有明確限制，此
    亦為新證據。
　㈤法務部已於110年3月26日修正頒布評估基準，聲請人依前舊
    有標準核分，總分雖為156分，然若以新修正標準重新計算
    ，總分僅為42分，實質上已足以推翻原確定裁定所認定應執
    行強制戒治之結論，為此聲請重新審理，並請求撤銷原裁定
    及停止聲請人強制戒治之執行等語。
二、按觀察、勒戒及強制戒治之裁定確定後，有下列情形之一，
    認為應不施以觀察、勒戒或強制戒治者，受觀察、勒戒或強
    制戒治處分之人，或其法定代理人、配偶，或檢察官得以書
    狀敘述理由，聲請原裁定確定法院重新審理：一、適用法規
    顯有錯誤，並足以影響裁定之結果者；二、原裁定所憑之證
    物已證明為偽造或變造者；三、原裁定所憑之證言、鑑定或
    通譯已證明其為虛偽者；四、參與原裁定之法官，或參與聲
    請之檢察官，因該案件犯職務上之罪，已經證明者；五、因
    發現確實之新證據足認受觀察、勒戒或強制戒治處分之人，
    應不施以觀察、勒戒或強制戒治者；六、受觀察、勒戒或強
    制戒治處分之人，已證明其係被誣告者；聲請重新審理，應
    於裁定確定後30日內提起；但聲請之事由，知悉在後者，自
    知悉之日起算；聲請重新審理，無停止觀察、勒戒或強制戒
    治執行之效力；但原裁定確定法院認為有停止執行之必要者
    ，得依職權或依聲請人之聲請，停止執行之；法院認為無重
    新審理之理由，或程序不合法者，應以裁定駁回之；認為有
    理由者，應重新審理，更為裁定；法院認為無理由裁定駁回
    聲請者，不得更以同一原因，聲請重新審理，毒品危害防制
    條例第20條之1第1項至第4項分別定有明文。
三、經查：
  ㈠聲請人前因施用第二級毒品，經臺灣基隆地方法院於109年7
    月23日以109年度易字第295號裁定令入勒戒處所觀察、勒戒
    ，嗣經法務部○○○○○○○○附設勒戒處所評定有繼續施用毒品傾
    向，再經臺灣基隆地方法院於110年1月6日以109年度易字第
    295號裁定令聲請人入戒治處所強制戒治，聲請人不服，提
    起抗告，經本院於110年3月10日以110年度抗字第241號裁定
    駁回抗告確定等情，有上開裁定及本院被告前案紀錄表在卷
    可憑。
　㈡聲請人固主張評估標準紀錄表及說明手冊之評估標準比重失
    衡，毒品相關案件未設總分上限，法務部已於110年3月26日
    修正評分標準，認係毒品危害防制條例第20條之1第1項第5
    款所指之「新證據」，並據此聲請重新審理。然聲請人已以
    同一原因對原裁定聲請重新審理，並經本院以110年度聲再
    字第166號裁定駁回確定，有本院上開裁定及本院被告前案
    紀錄表附卷足憑，揆之前揭說明，聲請人自不得再以同一原
    因聲請重新審理。
　㈢本院110年度抗字第241號裁定係於110年3月10日確定，而法
    務部於110年3月26日以法矯字第11006001760號函修正頒布
    評估標準紀錄表及說明手冊，此為本院職務上已知之事項。
    聲請人前於110年4月6日以上開評估標準紀錄表及說明手冊
    經修正為由聲請重新審理，此有本院110年度聲再字第166號
    裁定足憑，可知聲請人至遲於110年4月6日已知悉上開情事
    ，其以評估標準紀錄表及說明手冊經修正為由聲請重新審理
    ，應於知悉該事由之日起30日內為之。詎聲請人於110年5月
    11日具狀提出本件聲請，有卷附刑事案件聲請重新審理事狀
    上所蓋法務部○○○○○○○○收容人訴狀章附卷足考（見本院卷第
    15頁），聲請人亦未釋明其有聲請事由知悉在後之情形，揆
    諸前揭說明，本件聲請重新審理及停止戒治處分之執行，顯
    已逾越法定期間，其聲請不合法律上之程式，亦無從補正，
    應均予駁回。
據上論斷，應依毒品危害防制條例第20條之1第4項前段，裁定如
主文。　
中　　華　　民　　國　　110 　年　　8 　　月　　31　　日
                  刑事第二十三庭審判長法　官  許永煌
                                      法　官  黃美文
                                      法　官  雷淑雯
以上正本證明與原本無異。
不得抗告。
                                      書記官  林立柏
中　　華　　民　　國　　110 　年　　9 　　月　　3 　　日